【裁判字號】    98,交易,157
【裁判日期】    980421
【裁判案由】    過失致死等
【裁判全文】
臺灣板橋地方法院刑事判決             98年度交易字第157號
公  訴  人  臺灣板橋地方法院檢察署檢察官
被      告  丙○○
上列被告因過失致死等案件，經檢察官提起公訴（98年度偵字第
886 號），因被告於本院準備程序中就被訴事實為有罪之陳述，
本院告知被告簡式審判程序之旨，並聽取當事人之意見後，由本
院裁定改依簡式審判程序進行，判決如下：
    主  文
丙○○犯過失致人於死罪，處有期徒刑陸月，如易科罰金，以新
臺幣壹仟元折算壹日。
    事  實
一、丙○○於民國97年11月8 日下午5 時許，駕駛車牌號碼3388
    -EF 號自用小客車，沿臺北縣板橋市○○○路由板橋往中和
    方向行駛，於同日下午5 時15分許，行經臺北縣板橋市○○
    ○路268 號前，本應注意車前狀況，並隨時採取必要之安全
    措施，且因雨霧致視線不清時，應減速慢行，作隨時停車之
    準備，而依當時路面無缺陷、無障礙物、視距良好，並無不
    能注意之情事，竟疏於注意及此，而撞擊違規穿越劃有分向
    限制線道路之行人賴雪花、戊○○、劉勤英，致賴雪花受有
    創傷性腦內出血、蜘蛛網膜下腔出血等傷害，經緊急送往財
    團法人亞東紀念醫院（下稱亞東醫院）救治，仍於97年11月
    17日晚上11時12分許，因多重器官衰竭而不治死亡，戊○○
    受有頭部外傷併臉部撕裂傷、腦挫傷、疑似左顱骨骨折、胸
    部挫傷併左第1 、5 、7 肋骨骨折及輕微氣胸、雙側近端肱
    骨骨折、左遠端肱骨骨折、左遠端橈骨骨折、左尺骨截斷性
    骨折、左前臂多處擦傷及疑似腔室症候群等傷害，劉勤英則
    受有左側骨盆骨折、左側足踝雙踝骨折、擦傷等傷害（此部
    分不另為不受理判決，詳後述）。丙○○於肇事後隨即撥打
    電話報警處理，且於有偵查權限之機關及公務員發覺其犯罪
    前即向前往處理之員警坦承犯罪而接受裁判。
二、案經賴雪花之夫乙○○、賴雪花之子甲○○、戊○○訴由臺
    北縣政府警察局海山分局報請臺灣板橋地方法院檢察署檢察
    官偵查後提起公訴。
    理  由
一、上開犯罪事實，業據被告於本院審理中坦承不諱，核與告訴
    人乙○○、甲○○、戊○○於警詢時指訴之情節相符，並有
    臺北縣政府警察局海山分局交通分隊A2類道路交通事故調查
    報告表、道路交通事故調查報告表、道路交通事故調查報告
    表（一）、（二）、現場照片9 張、亞東紀念醫院97年1 月
    18日、97年11月20日診斷證明書各1 紙在卷可稽（見97年度
    相字第1451號卷第20、27至35頁、98年度偵字第886 號卷第
    31頁）。又被害人賴雪花因本件車禍發生碰撞後人車倒地，
    因而受有創傷性腦內出血、蜘蛛網膜下腔出血等傷害，經送
    醫急救因多重器官衰竭而不治死亡之事實，亦經臺灣板橋地
    方法院檢察署檢察官督同檢驗員相驗明確，製有相驗筆錄、
    相驗屍體證明書、檢驗報告書及相驗照片在卷足憑（見97年
    度相字第1451號卷第39至48頁、98年度偵字第886 號卷第50
    至56頁），足認被告上開自白核與事實相符。按「行車速度
    ，依速限標誌或標線之規定，無標誌或標線者，應依左列規
    定：一、行車時速不得超過五十公里。但在未劃設車道線、
    行車分向線之道路，或設有快慢車道分隔線之慢車道，時速
    不得超過四十公里。二、行經彎道、坡路、狹路、狹橋、隧
    道、泥濘或積水道路、無號誌之交岔路口、道路修理地段或
    行近工廠、學校、醫院、車站、會堂、娛樂、展覽、競技等
    公共場所出、入口及其他人車擁擠處所，或因雨霧致視線不
    清或道路發生臨時障礙時，均應減速慢行，作隨時停車之準
    備‧‧‧」；汽車行駛時，駕駛人應注意車前狀況及兩車併
    行之間隔，並隨時採取必要之安全措施，道路交通安全規則
    第93條第1 項第2 款、第94條第3 項分別定有明文。被告於
    上開時、地駕駛自用小客車，本應注意遵守上開規定，而依
    當時路面無缺陷、無障礙物、視距良好，有上開道路交通事
    故調查報告表各項記載足供參考，依當時情形顯無不能注意
    之情事，被告竟疏未注意車前狀況，隨時採取必要之安全措
    施，亦未因雨霧視線不清而減速慢行，致所駕駛之上開自用
    小客車撞擊被害人賴雪花、戊○○，使被害人賴雪花傷重不
    治死亡，被害人戊○○受有上開傷害，被告駕駛行為具有過
    失，至為灼然，且其過失行為與被害人賴雪花之死亡、戊○
    ○之受傷結果間具有相當因果關係，亦堪認定。本件事證明
    確，被告犯行，已堪認定，應依法論科。
二、核被告所為，係犯刑法第276 條第1 項之過失致死罪、第28
    4 條第1 項前段之過失傷害罪。被告以一過失行為致被害人
    賴雪花死亡、戊○○受傷，係一行為而觸犯數罪名，為想像
    競合犯，應依刑法第55條規定，從一重過失致人於死罪處斷
    。被告於肇事後旋即報警處理，並向到場處理之員警對於未
    發覺之罪自首而接受裁判一情，有臺北縣政府警察局海山分
    局道路交通事故肇事人自首情形記錄表1 紙在卷可稽（見97
    年度相字第1451號卷第25頁），嗣並接受裁判，符合自首之
    規定，依刑法第62條前段之規定減輕其刑。爰審酌被告平日
    素行、智識程度、未注意車前狀況、雨霧視線不清未減速慢
    行之過失程度，而肇生本件車禍，致被害人賴雪花死亡、戊
    ○○受傷，對被害人賴雪花之家屬造成無可彌補之傷害，兼
    衡其過失程度，被害人賴雪花、戊○○違規穿越劃有分向限
    制線之路段之疏失，以及被告於本院審理時坦承犯行，惟未
    與被害人賴雪花之家屬、被害人戊○○達成和解等一切情狀
    ，量處如主文所示之刑，並諭知易科罰金之折算標準，以資
    懲儆。
三、不另為公訴不受理之諭知部分：
(一)公訴意旨另以：被告丙○○於上開時地，本應注意車前狀況
    ，並隨時採取必要之安全措施，且因雨霧致視線不清時，應
    減速慢行，作隨時停車之準備，而依當時路面無缺陷、無障
    礙物、視距良好，並無不能注意之情事，竟疏於注意及此，
    而撞擊違規穿越劃有分向限制線道路之行人劉勤英，致劉勤
    英受有左側骨盆骨折、左側足踝雙踝骨折、擦傷等傷害。因
    認被告此部分之行為，亦涉犯刑法第284 條第1 項前段之過
    失傷害罪嫌。
(二)按告訴或請求乃論之罪，其告訴或請求已經撤回或已逾告訴
    期間者，於偵查中應為不起訴之處分；又起訴之程序違背規
    定者，應諭知不受理之判決，刑事訴訟法第252 條第5 款、
    第303條第1 款分別定有明文。
(三)本件告訴人劉勤英告訴被告過失傷害案件，起訴書認被告係
    觸犯刑法第284 條第1 項前段之過失傷害罪，依同法第287
    條前段之規定，須告訴乃論。而檢察官於98年2 月24日提起
    公訴，於98年3 月18日繫屬本院，有臺灣板橋地方法院檢察
    署98年3 月13日丁○慎仁98偵886 字第25230 號函上所蓋本
    院收狀日期戳印在卷可參。惟告訴人劉勤英已於98年2 月25
    日本案繫屬前，即具狀向檢察官撤回告訴，有聲請撤回告訴
    狀、臺北縣板橋市調解委員會調解筆錄各1 紙附卷可稽，揆
    諸前揭說明，檢察官起訴程序違背規定，本應就此部分為公
    訴不受理之諭知，然公訴人既認此部分與上開論罪科刑之犯
    罪事實有想像競合犯之裁判上一罪關係，爰不另為公訴不受
    理之諭知。
據上論斷，應依刑事訴訟法第273 條之1 第1 項、第299 條第1
項前段，刑法第276 條第1 項、第284 條第1 項前段、第55條、
第62條前段、第41條第1 項前段，刑法施行法第1 條之1 ，判決
如主文。
本案經檢察官鄭潔如到庭執行職務。
中    華    民    國    98    年     4    月    21    日
                   交通法庭  法  官  錢衍蓁
上列正本證明與原本無異。
如不服本判決，應於判決送達後10日內敘明上訴理由，向本院提
出上訴狀 (應附繕本) ，上訴於臺灣高等法院。其未敘述上訴理
由者，應於上訴期間屆滿後20日內向本院補提理由書「切勿逕送
上級法院」。
                             書記官  劉靜慧
中    華    民    國    98    年    4     月    21    日
附錄本案論罪科刑法條全文：
中華民國刑法第276條
（過失致死罪）
因過失致人於死者，處2 年以下有期徒刑、拘役或2 千元以下罰
金。
從事業務之人，因業務上之過失犯前項之罪者，處5 年以下有期
徒刑或拘役，得併科3 千元以下罰金。
中華民國刑法第284條
（過失傷害罪）
因過失傷害人者，處6月以下有期徒刑、拘役或5百元以下罰金，
致重傷者，處1年以下有期徒刑、拘役或5百元以下罰金。
從事業務之人，因業務上之過失傷害人者，處1年以下有期徒刑
、拘役或1千元以下罰金，致重傷者，處3年以下有期徒刑、拘役
或2千元以下罰金。


司法院資訊處製作；財團法人民間司法改革基金會備份。
